【裁判字號】    98,交聲,441
【裁判日期】    980311
【裁判案由】    違反道路交通管理處罰條例聲明異議
【裁判全文】
臺灣臺北地方法院交通事件裁定         98年度交聲字第441號
原處分機關  交通部公路總局臺北區監理所板橋監理站
異  議  人
即受處分人  甲○○
上列異議人因違反道路交通管理處罰條例案件，對於交通部公路
總局臺北區監理所板橋監理站民國97年12月24日所為之裁決處分
（原處分案號：板監裁字第裁41-C00000000號）聲明異議，本院
裁定如下：
    主  文
原處分關於裁罰新臺幣肆萬伍仟元罰鍰部分撤銷。
    理  由
一、原處分機關交通部公路總局臺北區監理所板橋監理站以異議
    人甲○○於民國96年9月20日凌晨1 時36分，騎車號A2H-868
    號重型機車行經臺北縣新店市○○路與五峰路路口時，經警
    攔檢施以酒測結果，其吐氣所含酒精成分為每公升0.65毫克
    ，而以異議人有違反道路交通管理處罰條例第35條第1項第1
    款規定之行為，當場掣單舉發。嗣異議人未於舉發通知單上
    所載應到案日期前（即96年10月5 日前）到案且逾應到案期
    限60日以上，原處分機關乃依道路交通管理處罰條例第35條
    第1項第1款、第24條第1項第2款（裁決書漏載此條文）及違
    反道路交通管理事件統一裁罰基準表之規定，逕行裁罰異議
    人新台幣（下同）45,000元罰鍰（按：此部分依基準表之規
    定，應係裁罰52,500元），吊扣駕駛執照12個月，並施以道
    路交通安全講習。
二、聲明異議意旨略以：本人於96年9 月20日凌晨因聚會多喝了
    一些酒，遭新店轄區員警攔檢，在拘留所關了一晚至第二天
    中午12時，日後接到臺灣臺北地方法院檢察署一連串通知，
    包括開庭、罰款、上課，以致造成失業，對一個從沒有前科
    的人打擊有多大，本人於98年1 月14日接到板橋監理站裁決
    書又要罰款，非常不服，請問犯一次錯要罰幾次等語。
三、按汽車駕駛人，駕駛汽車經測試檢定酒精濃度超過標準規定
    者，處新臺幣15,000元以上60,000元以下罰鍰，並當場移置
    保管其車輛及吊扣其駕駛執照1 年；因而肇事致人受傷者，
    並吊扣其駕駛執照2 年；致人重傷或死亡者，吊銷其駕駛執
    照，並不得再考領；汽車駕駛人有第35條第1 項規定之情形
    ，應接受道路交通安全講習。道路交通管理處罰條例第35條
    第1項第1款、第24條第1項第2款分別定有明文。經查，異議
    人於96年9月20日凌晨1 時36分，騎車號A2H-868號重型機車
    行經臺北縣新店市○○路與五峰路路口時，經警攔檢施以酒
    測結果，其吐氣所含酒精成分為每公升0.65毫克，而以異議
    人有違反道路交通管理處罰條例第35條第1項第1款規定之行
    為，當場掣單舉發，並以其涉犯刑法第185條之3之公共危險
    罪嫌，移送臺灣臺北地方法院檢察署偵查而受緩起訴處分，
    經檢察官職權再議後，為臺灣高等法院檢察署駁回再議等事
    實，為異議人所不爭執，並有舉發通知單、臺灣臺北地方法
    院檢察署檢察官96年10月29日96年度偵字第20988 號緩起訴
    處分書、臺灣高等法院檢察署96年12月5 日96年度上職議字
    第11384 號處分書（均影本）附卷可參。
四、按94年2月5日公布，95年2月5日施行之行政罰法第26條規定
    ：「一行為同時觸犯刑事法律及違反行政法上義務規定者，
    依刑事法律處罰之。但其行為應處以其他種類行政罰或得沒
    入之物而未經法院宣告沒收者，亦得裁處之。前項行為如經
    不起訴處分或為無罪、免訴、不受理、不付審理之裁判確定
    者，得依違反行政法上義務規定裁處之。」即所謂一事不二
    罰原則，探究其立法目的，無非以一行為同時觸犯刑事法律
    及違反行政法上義務規定時，由於刑罰與行政罰同屬不法行
    為之制裁，而刑罰之懲罰作用較強，依刑事法律處罰即足資
    警惕，實無一事二罰再處行政罰之必要，但罰鍰以外之沒入
    或其他種類行政罰，因兼具維護公共秩序之作用，為達行政
    目的，行政機關仍得併予裁處。故汽車駕駛人酒後駕車時，
    如同時觸犯刑法第185條之3之公共危險罪者，道路交通主管
    機關除依上開行政罰法第26條第1 項但書規定，處以其他種
    類行政罰外，關於行政罰鍰部分，即應依行政罰法第26條、
    道路交通管理處罰條例第10條等規定移送地方法院檢察署處
    理，其後非有行政罰法第26條第2 項所定不起訴等事由，不
    得裁處行為人罰鍰。而上開行政罰法第26條第2 項雖以應受
    行政罰之行為如經不起訴處分或為無罪、免訴、不受理、不
    付審理之裁判確定者，始得另為裁決處罰，未明文包括緩起
    訴處分在內，但考其緩起訴處分之性質，實屬於附條件之便
    宜不起訴處分，而於緩起訴之條件成就後，始發生如同確定
    不起訴處分之禁止再訴效力，故於緩起訴之猶豫期間屆滿，
    復未經撤銷緩起訴時，緩起訴即發生如同確定之不起訴處分
    之效力，此時，行為人即已終局的不受刑事法之訴追，該緩
    起訴處分即具實質之禁止再訴之確定力，原處分機關於此時
    再為裁決，行為人無同時遭到行政處罰及刑事訴追之危險，
    因此，解釋上行政罰法第26條第2 項之規定應包括條件成就
    之緩起訴處分之情形在內，因此酒後駕車同時觸犯公共危險
    犯行，行為人雖經緩起訴處分，然於緩起訴處分條件成就前
    ，行為人隨時有受撤銷緩起訴再受刑事追訴之風險，行政機
    關自不得就同一事由裁處行為人罰鍰處分，以免行為人受有
    一事二罰之危險。至緩起訴處分確定，僅係指檢察官為緩起
    訴處分後，告訴人未聲請再議，或聲請再議後，經上級法院
    檢察署檢察長駁回再議者，與確定之不起訴處分產生禁止再
    訴之效力有間（96年11月28日臺灣高等法院暨所屬法院96年
    法律座談會審查意見亦同此見解）。本件異議人所涉刑法第
    185條之3之公共危險罪嫌，經移送臺灣臺北地方法院檢察署
    偵查後，由該署檢察官於96年10月29日以96年度偵字第2098
    8號為緩起訴處分，緩起訴期間為2年，並於緩起訴處分確定
    日起2個月期間內，繳交緩起訴處分金3萬元至臺北市立觀護
    志工協進會，及於緩起訴處分確定後6 個月內，參加10小時
    之交通安全講習，有前開緩起訴處分書可憑，是本件原處分
    為裁決時，尚在前開緩起訴猶豫期間內，揆諸前開意旨，原
    處分機關應不得就同一事由裁處異議人罰鍰處分。從而，原
    處分機關依道路交通管理處罰條例第35條第1項第1款、第24
    條第1項第2款規定，裁處吊扣駕照12個月及施以道路交通安
    全講習之其他種類行政罰部分，於法並無不合，異議人就此
    部分亦未表示不服；然原處分機關裁處異議人罰鍰45,000元
    （按：此部分依基準表之規定，應係裁罰52,500元）之行政
    罰部分，與法有違，應予撤銷。
五、據上論斷，應依道路交通管理處罰條例第87條第2 項，道路
    交通案件處理辦法第20條前段，裁定如主文。
中    華    民    國    98    年    3     月    11    日
                  交通法庭      法  官  李明益
以上正本證明與原本無異。
如不服本裁定，應於裁定送達後5日內向本院提出抗告狀。
                                書記官  劉穗筠
中    華    民    國    98    年    3     月    11    日


司法院資訊處製作；財團法人民間司法改革基金會備份。
